【裁判字號】    90,訴,303
【裁判日期】    901011
【裁判案由】    違反水土保持法等
【裁判全文】
臺灣基隆地方法院刑事判決                            九十年度訴字第三０三號
    公  訴  人  臺灣基隆地方法院檢察署檢察官
    被      告  甲○○○
    選任辯護人  詹振寧
右列被告因違反山坡地保育利用條例案件，經檢察官提起公訴（九十年度偵字第四０
四號），本院判決如左：
    主  文
甲○○○在公有山坡地內未經同意擅自開挖整地，致生水土流失，處有期徒刑陸月，
如易科罰金以參佰元折算壹日。緩刑貳年。
    事  實
一、甲○○○明知其婚嫁後定居之住處，即門牌基隆市七堵區○○○路一一五號所坐
    落於同區○○段樟空湖小段二二六、七六之二、七六之八地號土地，係屬中華民
    國所有，由財政部國有財產局管理，於六十九年二月六日臺灣省政府以府農山字
    第一二○一六六號公告之山坡地保育利用條例第三條所稱山坡地範圍，於八十五
    年三月六日臺灣省政府又以八五府農水字第一二三一四號公告沿用為水土保持法
    所稱之山坡地，於八十六年十月八日臺灣省政府八六府農水字第一六八八六七號
    公告訂正臺灣省山坡地範圍地段明細表，仍屬山坡地範圍。前揭木造房舍雖自日
    據時期即搭建，但於八十四年間因房舍老舊又遭颱風吹襲，致土牆坍崩、屋頂漏
    水已無法居住，甲○○○即棄居該宅。詎知，渠於八十九年十月間，竟意圖為自
    己之不法利益，未經主管機關許可，擅自糾工拆除舊房舍（原佔地如附表編號Ａ
    ＢＣ，計六百六十六平方公尺），且擴大及於相鄰山坡地之開挖整地（附表編號
    Ｄ，一百九十九平方公尺），合計開挖面積達八百六十五平方公尺，致該山坡地
    土壤裸露，遇雨水沖蝕即生流失，於八十九年十二月十五日經基隆市政府建設局
    農林課人員勘查發現。
二、案經基隆市警察局第三分局報請臺灣基隆地方法院檢察署檢察官偵查起訴。
    理  由
一、訊據被告甲○○○坦承於右揭時、地在上開公有山坡地上如附圖所示位置開挖整
    地，並擴大原有面積之事實不諱，而基隆市○○區○○段樟空湖小段二二六、七
    六之二、七六之八地號土地，係屬中華民國所有，由財政部國有財產局管理，於
    六十九年二月六日臺灣省政府以府農山字第一二○一六六號公告之山坡地保育利
    用條例第三條所稱山坡地範圍，於八十五年三月六日臺灣省政府又以八五府農水
    字第一二三一四號公告沿用為水土保持法所稱之山坡地，於八十六年十月八日臺
    灣省政府八六府農水字第一六八八六七號公告訂正臺灣省山坡地範圍地段明細表
    ，仍屬山坡地範圍之事實，有土地登記謄本、基隆市政府九十年四月十九日（九
    ０）基府建農字第０三二三九六號函及所附臺灣省政府八五府農水字第一二三一
    四號、八六府農水字第一六八八六七號公告各一份在卷可稽，並經基隆市政府派
    員至現場勘查明確，製有八十九年十二月十五日基隆市山坡地查報取締案件現場
    勘查紀錄一份、照片十二張在卷可稽，復經臺灣基隆地方法院檢察署檢察官會同
    基隆市信義地政事務所測量員至現場勘驗測量，並製作九十年四月十三日勘驗筆
    錄一份、九十年四月三十日土地複丈成果圖一份在卷為證，再經本院到場勘驗明
    確，有九十年八月二十九日刑事勘驗筆錄一份在卷可稽。再者，本院洽請國立海
    洋大學河海工程學系教授實地鑑定結果研判，被告整地範圍已超過原舊屋範圍，
    整地區域之西南側為開挖區，東北側則為堆填區，被告於開挖整地過程，確有造
    成水土流失之事實，但因整地範圍之地勢尚屬平緩，且目前整地區域已雜草叢生
    ，應無後續水土流失之虞，有該校九十年九月四日九十海河字第五七七七號函附
    卷可參，事證至為明確，被告犯行堪以認定。
二、核被告甲○○○在公有山坡地內未經同意擅自開挖整地之行為，係犯水土保持法
    第三十二條第一項前段在公有山坡地內未經同意擅自開挖整地致生水土流失罪。
    被告所為雖亦合於刑法第三百二十條第二項之竊佔罪及山坡地保育利用條例第三
    十四條第一項之罪，惟因水土保持法第三十二條第一項前段係前揭法條之特別法
    ，依特別法優於普通法之法律競合關係，應逕論以水土保持法第三十二條第一項
    前段之罪。爰審酌被告世居該地，因房屋年久失修，無法居住，始興起重建之念
    頭，及其犯罪後態度良好，坦白認錯等一切情狀，量處如主文第一項所示之刑，
    並依九十年一月十日總統令修正公布之中華民國刑法第四十一條第一項前段及刑
    法施行法第三條之一規定，諭知易科罰金之折算標準，以示懲戒。末查，被告前
    未曾有期徒刑以上刑之宣告，有臺灣基隆地方法院檢察署刑案資料查註紀錄表及
    本院被告全國前案紀錄表各一份附卷可稽，其因不諳律法，一時失慮致罹刑章，
    屬偶發犯罪，經此罪刑宣告當已知所戒惕，信無再犯之虞，本院認被告所受宣告
    之刑以暫不執行為適當，爰併予宣告緩刑二年，以勵自新。另被告開挖整地之範
    圍及土地，非屬被告所有，爰不另為沒收之宣告。
據上論斷，應依刑事訴訟法第二百九十九條第一項前段，水土保持法第三十二條第一
項前段，刑法第十一條前段、第四十一條第一項前段、第七十四條第一款，刑法施行
法第三條之一，罰金罰鍰提高標準條例第一條前段、第二條，判決如主文。
本案經檢察官黃士元到庭執行職務。
中      華      民      國      九十    年    十      月      十一      日
                                    臺灣基隆地方法院刑事第二庭
                                          法  官    齊      潔
右正本證明與原本無異。
對於本件判決如有不服，應於收受送達後十日內，向本院提出上訴書狀，上訴於臺灣
高等法院，並按他造當事人之人數附具繕本。
                                          書記官    林  苑  珍
中      華      民      國      九十    年    十      月      十二      日
附錄論罪法條
水土保持法第三十二條第一項前段:
在公有或私人山坡地或國、公有林區或他人私有林區內未經同意自墾殖、占用或從
事第八條第一項第二款至第五款之開發、經營或使用，致生水土流失或毀損水土保持
之處理與維護設施者，處六月以上五年以下有期徒刑，得併科新臺幣六十萬元以下罰
金。但其情節輕微，顯可憫恕者，得減輕或免除其刑。


司法院資訊處製作；財團法人民間司法改革基金會備份。
